【裁判字號】    98,苗簡,661
【裁判日期】    990429
【裁判案由】    拆屋還地
【裁判全文】
臺灣苗栗地方法院民事簡易判決         98年度苗簡字第661號
原      告  甲○○
被      告  乙○○
上列當事人間請求拆屋還地事件，本院於民國99年4 月15日言詞
辯論終結，判決如下：
    主  文
被告應將坐落於苗栗縣三灣鄉○○段三九六之四地號土地上，如
附圖所示A-L-M-B-C-O-P-Q-R-D-E-F-G-H-I-A 連接線範圍，面積
三三點三八平方公尺之鐵皮屋建物拆除。
訴訟費用由被告負擔。
本判決得假執行。
    事實及理由
一、原告主張：坐落苗栗縣三灣鄉○○段396 之4 地號土地（下
    稱系爭土地）為原告所有，原告於民國95年4 月21日向財政
    部國有財產局購買同段399 之3 地號土地，申請測量發現部
    分土地遭被告無權占用，乃將遭被告無權占用部分分割出系
    爭土地地號，被告無任何合法占用權源，且占用系爭土地為
    被告所有違建鐵皮屋（下稱系爭鐵皮屋），原告屢次要求被
    告拆除，被告均不願和平解決，被告未經原告同意無權占用
    系爭土地如內政部國土測繪中心99年3 月10日鑑定圖（下稱
    附圖）所示A-L-M-B-C-O-P-Q-R-D-E-F-G-H-I-A 連接線範圍
    ，面積33.38 平方公尺，為此依民法第767 條所有權之規定
    ，請求被告將占用系爭土地之鐵皮屋拆除。並聲明：如主文
    第1 項所示。
二、被告則以：被告於84年5 月興建房屋時，原告有到場確認界
    線，並無任何異議，嗣後苗栗縣政府於86年5 月間實施地籍
    圖重測，重測結果靠一邊移動，造成雙方都有占用他人土地
    發生，被告尊重苗栗縣政府重測結果，所占用面積願以每坪
    新台幣（以下同）5 萬元向原告購買，但原告出價每坪8 萬
    多，超出市價，如原告補償被告損失後，被告願拆屋還地。
    另上開鐵皮屋係被告於84年才增建出來，當時越界占用土地
    為國有財產局所有，原告於被告建屋時未即時提出異議，依
    民法第796 條規定不得請求被告拆除占用系爭土地之鐵皮屋
    等語置辯。並聲明：原告之訴駁回。
三、原告主張系爭土地為原告所有，且遭被告增建鐵皮屋占用如
    附圖所示A-L-M-B-C-O-P-Q-R-D-E-F-G-H-I-A 連接線範圍，
    面積33.38 平方公尺之事實，業據其提出系爭土地登記謄本
    為證，並經本院至現場勘驗屬實，有勘驗筆錄、現場照片、
    本院囑託國土測繪中心所測繪之鑑定圖在卷可考（見卷第41
    至46、49至51頁），原告此部分主張，堪信為真實。
四、按所有人對於無權占有或侵奪其所有物者，得請求返還之；
    對於妨害其所有權者，得請求除去之；有妨害其所有權之虞
    者，得請求防止之，民法第767 條定有明文。又「民法第79
    6 條所定鄰地所有人之忍受義務，係為土地所有人所建房屋
    之整體，有一部分逾越疆界，若予拆除，勢將損及全部建築
    物之經濟價值而設。倘土地所有人所建房屋整體之外，越界
    加建房屋，則鄰地所有人請求拆除，原無礙於所建房屋之整
    體，即無該條規定之適用。」最高法院著有67年台上字第80
    0 號判例可資參照。
五、本件系爭鐵皮屋占有原告所有系爭土地如附圖所示A-L-M-B-
    C-O-P-Q-R-D-E-F-G-H-I-A 連接線範圍，面積33.38 平方公
    尺，業如前述。被告抗辯其84年即增建系爭鐵皮屋，原告未
    即時提出異議，有民法第796 條之適用等語。被告就此有利
    於己之事實應負舉證責任，然被告就此未提出任何證據證明
    。再者，民法第796 條係規定鄰地所有人知其越界而不即提
    出異議，而原告係於95年始向國有財產局購買系爭土地，被
    告於84年間興建系爭鐵皮屋時，原告既非鄰地所有權人，被
    告抗辯當時非屬鄰地所有權人之原告未即時提出異議，顯與
    民法第796 條之規定不符，自不足採。另系爭鐵皮屋係被告
    於其所有二層水泥建物旁另外增建之事實，為被告所自承（
    見卷第58頁），並有現場履勘照片在卷可佐（見卷第43頁）
    ，系爭鐵皮屋既非被告所有二層水泥建物之一部分，而係事
    後增建，揆諸上開最高法院67年台上字第800 號判例，原告
    請求被告拆除其增建部分之系爭鐵皮屋，亦無民法第796 條
    之適用。
六、綜上，原告依民法第767 條所有物返還請求權之法律關係，
    請求被告應將系爭土地上如附圖所示A-L-M-B-C-O-P-Q-R-D-
    E-F-G-H-I-A 連接線範圍，面積33.38 平方公尺之鐵皮屋拆
    除，為有理由，應予准許。
七、本件係就民事訴訟法第427 條第1 項訴訟適用簡易程序所為
    被告敗訴之判決，依同法第389 條第1 項第3 款之規定，應
    就原告勝訴部分依職權宣告假執行。
八、訴訟費用之負擔：民事訴訟法第78條。
中    華    民    國    99    年    4     月    29    日
              苗栗簡易庭法  官  吳國聖
以上正本係照原本作成。
如對本判決上訴，須於判決送達後20日內向本院提出上訴狀。
                        書記官  葉俊宏
中    華    民    國    99    年    4     月    29    日

司法院資訊處製作；財團法人民間司法改革基金會備份。
